【裁判字號】    98,苗簡,334
【裁判日期】    981210
【裁判案由】    給付票款
【裁判全文】
臺灣苗栗地方法院民事簡易判決         98年度苗簡字第334號
原      告  丙○○
被      告  甲○○
                        之4
上列當事人間請求給付票款事件，本院於民國98年11月26日言詞
辯論終結，判決如下：
    主  文
被告應給付原告新臺幣壹拾萬仟佰元，及自民國九十七年十
月二十六日起至清償日止，按週年利率百分之六計算之利息。
原告其餘之訴駁回。
訴訟費用由被告負擔二分之一，餘由原告負擔。
本判決原告勝訴部分得假執行。
原告其餘假執行之聲請駁回。
    事  實
一、原告起訴主張：被告之夫乙○○持被告所簽發如附表所示、
    面額共新臺幣（下同）20萬元之支票2 紙（下稱系爭支票）
    向原告借得20萬元。詎原告屆期為付款之提示，竟因被告存
    款不足而遭退票，原告乃於民國97年10月18日以存證信函催
    告被告於7 日內給付系爭支票票款，惟被告均置之不理。爰
    依票據之法律關係，請求被告給付上開票款等語。並聲明：
    (1)被告應給付原告20萬元，並自97年10月26日起至清償日止
    ，按年息6 ％計算利息；(2)願供擔保，請准宣告假執行。
二、被告則以：系爭支票係其前夫乙○○盜蓋其印章而簽發，並
    非其所簽發。且其已於97年11月17日給付原告5,000 元以清
    償系爭支票票款，原告復於98年3 月16日至乙○○所經營位
    於苗栗縣通霄鎮○○路31號之大華傢俱行購買總價91,700元
    之家具，當時兩造即言明以上開貨款抵充系爭支票票款等語
    ，故原告請求被告給付20萬元，顯為重複請求變相討債，而
    無理由等語抗辯。並聲明：原告之訴駁回。
    理  由
一、本件被告經合法通知，未於言詞辯論期日到場，核無民事訴
    訟法第386 條各款所列情形，爰依原告聲請，由其一造辯論
    而為判決。
二、原告主張持有被告所簽發如附表所示之系爭支票2 紙，被告
    則抗辯系爭支票並非其所簽發，係遭訴外人乙○○盜蓋印章
    而簽發。故本件首應審究者為：系爭支票是否為乙○○盜蓋
    被告印章而簽發。按在票據上簽名者，依票上所載文義負責
    ；票據法第5 條定有明文；再當事人主張有利於己之事實，
    就其事實有舉證之責任，又私人之印章，由自己使用為常態
    ，被人盜用為變態，主張變態事實之當事人，自應就此印章
    被盜用之事實負舉證之責任（最高法院86年度台上字第717
    號判決意旨可資參照）。故被告應就系爭支票係遭他人盜蓋
    印章而簽發之變態事實負舉證責任。惟被告迄未舉證以實其
    說，徒空言否認簽發系爭支票，自不足採。再者，被告提出
    97年11月17日簽收單（卷第16頁），其上第2 行記載「收到
    甲○○（支票發票者）5000元」，及98年3 月16日之家具訂
    貨單（卷第17頁），辯稱其已向原告清償部分票款等語在卷
    （卷第15頁），足見被告明知系爭支票係以其名義所簽發，
    且已承擔發票責任而為部分清償無疑。準此，被告既未能證
    明系爭支票係遭乙○○盜蓋印章而簽發，本即應依票上所載
    文義負擔保支付票款之責任，況其於系爭支票簽發後業已承
    擔票據債務為部分之清償，益證被告確為系爭支票之發票人
    無疑。故原告主張被告應負給付系爭支票票款之責，即屬有
    據。
三、又被告抗辯其已於97年11月17日、98年3 月16日分別給付5,
    000 元及以家具貨款91,700元清償系爭票款等語，並提出簽
    收單、家具訂貨單各1 紙（卷第16、17頁）為憑。前者為原
    告所不爭執，自屬真實；後者家具貨款91,700元部分，原告
    承認已收受家具，然先稱：「乙○○也有欠我錢，所以我以
    為91,700元是乙○○還欠我的錢。……。買家具多少錢我也
    不知道。」（卷第20頁），後改稱：「我不曉得怎麼講，我
    沒有簽收，金額不對」（卷第52頁）等語。惟查，按當事人
    對於他造主張之事實，為不知或不記憶之陳述者，應否視同
    自認，由法院審酌情形斷定之；民事訴訟法第280 條第2 項
    亦有明文。原告既已自承收受訂貨單上所載家具一批（卷第
    52頁），衡諸常情，買賣雙方應就貨款金額已達成合意，蓋
    出賣人豈有甘冒無法收取足額貨款之風險即貿然交貨之理，
    而被告又已提出前述家具訂貨單1 紙證明貨款為91,700元，
    是本院審酌原告於98年3 月間即購買家具，迄被告98年7 月
    14日具狀抗辯以家具貨款91,700元抵充票款時（卷第15頁）
    ，時隔已4 月，期間原告均無爭執家具價額，且其於被告當
    庭提出以家具貨款抵充票款抗辯之初並不爭執貨款金額為91
    ,700元，僅為以為是抵充乙○○之欠款及不知價額之陳述，
    事後始改稱貨款金額不對，卻未提出任何事證詳加爭執等情
    ，認原告前揭之陳述應視同自認，故被告主張家具貨款金額
    為91,700元乙節即堪憑採。綜上所述，被告業已給付原告5,
    000 元並以家具貨款91,700元清償系爭支票票款，是原告得
    請求之票款即應扣除上述已清償部分，即原告得再請求被告
    給付票款103,300 元（200,000 －5,000 －91,700＝103,30
    0 ），逾此部分之請求，為無理由。
四、末按執票人向支票債務人行使追索權時，得請求自為付款提
    示日起之利息，如無約定利率者，依年利6 釐計算；票據法
    第133 條規定甚明。被告為系爭支票之發票人，應依票據文
    義擔保票據之支付，而系爭支票既經原告提示後退票，揆諸
    前揭規定，原告自得本於票據之法律關係請求被告給付尚未
    清償之票款103,300 元，及自提示日後之存證信函催告期限
    翌日即97年10月26日起至清償日止，按年利率6 ％計算之利
    息，逾此範圍之請求，為無理由，應予駁回。
五、本件係本於票據有所請求而涉訟之簡易訴訟程序，本院為被
    告敗訴判決部分，應依民事訴訟法第389 條第1 項第3 款規
    定，依職權宣告假執行。原告雖陳明願供擔保請准宣告假執
    行，然僅係促使法院職權之發動，本院就此自無庸另為准駁
    之諭知；至原告敗訴部分，假執行之聲請已失所附麗，即應
    駁回之；附此敘明。
六、本件事證已臻明確，兩造其餘攻擊防禦方法及舉證，經核均
    與判決結果不生影響，爰無庸逐一論述，併此敘明。
七、據上論結，本件原告之訴一部有理由，一部無理由，依民事
    訴訟法第436 條第2 項、第385 條第1 項前段、第79條、第
    389 條第1 項第3 款，判決如主文。
中    華    民    國    98    年    12    月    10    日
                  苗栗簡易庭法  官  黃怡玲
以上正本係照原本作成。
如對本判決不服，須於判決送達後20日內向本院提出上訴狀（須
附繕本）。
                            書記官  孫銘宏
中    華    民    國    98    年    12    月    10    日
┌───────────────────────────────────────────────┐
│附表：                                                                                        │
├──┬─────┬─────┬──────┬──────┬──────┬──────┬────┤
│編號│發  票  人│付  款  人│發 票 日 期 │  提示日    │票 面 金 額 │支 票 號 碼 │ 利 率  │
│    │          │          │  (民 國)   │            │ （新臺幣） │            │        │
├──┼─────┼─────┼──────┼──────┼──────┼──────┼────┤
│ 1  │甲○○    │竹南信用社│97年6月31日 │97年7月1日  │ 10萬元     │FA 0000000  │按週年利│
│    │          │通霄分社  │            │            │            │            │率6 ％  │
│    │          │          │            │            │            │            │        │
│    │          │          │            │            │            │            │        │
├──┼─────┼─────┼──────┼──────┼──────┼──────┼────┤
│ 2  │同上      │同上      │97年7月16日 │97年7月16日 │ 10萬元     │FA 0000000  │同上    │
│    │          │          │            │            │            │            │        │
└──┴─────┴─────┴──────┴──────┴──────┴──────┴────┘


司法院資訊處製作；財團法人民間司法改革基金會備份。
